【裁判字號】    97,訴,1279
【裁判日期】    971223
【裁判案由】    殺人未遂
【裁判全文】
臺灣屏東地方法院刑事判決              97年度訴字第1279號
公  訴  人  臺灣屏東地方法院檢察署檢察官
被      告  乙○○
指定辯護人  本院公設辯護人  戊○○
上列被告因殺人未遂案件，經檢察官提起公訴（97年度偵字第44
82號），本院判決如下：
    主  文
本件公訴不受理。
    事  實
一、公訴意旨略以：被告乙○○與丙○○係夫妻關係，於民國97
    年7 月3 日下午1 時許，在屏東縣竹田鄉鳳明村大同農場58
    號住處，2 人因細故發生爭執，被告竟基於殺人之犯意，在
    浴室門口動手毆打丙○○，使之跌倒在地，其2 人之子甲○○及親戚丁○○見狀，立刻上前阻止，乙○○又跑進廚房，
    在琉理台尋找刀子，欲以之殺害丙○○，惟因丙○○之前已
    經將琉理台之刀具收藏起來，被告因此找不到刀子，豈料其
    仍不願罷休，復動手毆打丙○○，所幸遭丁○○、甲○○阻
    擋，被告遷怒於丁○○、甲○○二人，於是進入廚房，把瓦
    斯桶搬出瓦斯櫃，並試圖拔斷瓦斯管，揚言：要死！大家一
    起死等語，甲○○等人見狀及聽到搬瓦斯桶之聲音，馬上奪
    門而出，被告乃追出屋外，瞥見鄰居門口放了一支鐵管，順
    手拾起便朝丙○○正面打落，丙○○趕緊伸出左手擋格，鐵
    管打到丙○○左手，然因力道過猛，餘勁順勢而下，擊中丙○○頭頂，導致丙○○受有頭部外傷併左側頭皮開放性傷口
    5 ×0.2 公分及左手挫傷等傷害，鄰居察覺事態嚴重，立即
    奪下鐵管，丙○○始倖免於難，因認被告涉犯刑法第271 條
    第2 項、第1 項之殺人未遂罪嫌。
二、公訴意旨認被告涉有殺人未遂犯行，係以告訴人丙○○於警
    詢及偵查中之證述、證人甲○○、丁○○於警詢及偵查中之
    證述、茂隆骨科醫院診斷證明書1 紙、現場蒐證照片共6 張
    、扣案鐵管1 支，茲為論據。訊據被告固不否認於前開時、
    地有持扣案鐵管傷害告訴人丙○○，惟堅決否認有何殺人未
    遂犯行，辯稱：伊沒有要殺丙○○之意思，當天是和告訴人
    丙○○吵架後，2 人發生毆打，後來才隨手拿鐵管傷害告訴
    人丙○○，並沒有要殺害告訴人丙○○等語。
三、證據能力部分：
    按傳聞法則之重要理論依據，在於傳聞證據未經當事人之反
    對詰問予以核實，乃予排斥，惟若當事人已放棄對原供述人
    之反對詰問權，於法院審判時表明同意該等傳聞證據可作為
    證據，基於證據資料愈豐富，愈有助於真實發現之理念，並
    貫徹刑事訴訟法修法加重當事人進行主義之精神，確認當事
    人對於證據能力有處分權之制度，傳聞證據經當事人同意作
    為證據，法院認為適當者，亦得為證據。另當事人於調查證
    據時，對於傳聞證據表示「沒有意見」、「對於證據調查無
    意見」，而未於言詞辯論終結前聲明異議，應視為已有將該
    等傳聞證據採為證據之同意，此刑事訴訟法第159條之5定有
    明文。檢察官、被告及指定辯護人於本院準備程序時已表示
    對於全案卷證證據之證據能力均無意見，且同意作為本案之
    證據（本院卷第17頁背面），依刑事訴訟法第159 條之5 之
    規定，檢察官、被告及指定辯護人已同意本案所有證據均有
    證據能力，本院斟酌該等證據並非非法取得，亦無證明力明
    顯過低之情形，是該等證據，均得採為證據。
四、經查：
  (一)按刑法上殺人罪與傷害罪之區別，乃以加害人有無殺意為斷
    ，是法院應審酌加害人之行為動機、手段、行為人對其行為
    客觀上足以造成死亡之結果，其主觀上確信之程度如何，是
    否預見其發生而不違反其本意，及其他情況證據等綜合判斷
    ，加害人使用之兇器及被害人所受之傷害程度，固不能據為
    認定有無殺意之唯一標準，但加害人使用之兇器、下手情形
    如何，及被害人所受之傷勢，於審究犯意方面，仍不失為重
    要參考資料；行為人於行為當時，主觀上是否有殺人之故意
    ，除應斟酌其使用之兇器種類、攻擊之部位、行為時之態度
    、表示外，尚應深入觀察行為人與被害人之關係、衝突之起
    因、行為當時所受之刺激、下手力量之輕重，被害人受傷之
    情形及行為人事後之態度等各項因素綜合予以研析（最高法
    院20年非字第104 號判例、44年台上字第373 號、78年台上
    字第5216號判例參照）。
  (二)證人即告訴人丙○○於本院審理時具結證稱：「（於97年7
    月3 日下午1 時，被告與你發生爭執是否有打你？）是發生
    夫妻間的爭吵，所以被告有打我，不過我當時也有喝酒，我
    們為了工作、家庭、小孩子及經濟等問題而吵架」、「（被
    告有無拿刀子要砍你？）沒有拿刀子」、「（被告有無在找
    刀子？）沒有」、「（被告有無把瓦斯桶搬出並要把瓦斯管
    用斷？）沒有」、「（被告有無拿鐵管打你？）有，這是我
    們夫妻吵架」、「（是否一開始就瞄準妳的頭部打？）不是
    ，被告他一開始要打我的時候，我有閃躲，並用手去阻擋，
    鐵管是先打到我的手之後才打到我的頭部」、「（被告有無
    聲稱要讓妳死？）沒有」、「（有無感覺被告想要讓妳死？
    ）不可能，雖然我們常常吵架」、「（案發之前妳與妳先生
    感情如何？）我在17、18歲時就嫁給被告了，孩子都很大了
    ，我們的感情與一般夫妻差不多，偶而會為了經濟問題吵架
    」、「沒有重大仇恨，我們結婚超過二十年了」、「（剛剛
    檢察官問妳被告有無瞄準妳頭部要打妳，妳說妳有閃避是何
    意思？）意思是有人要打我的話，人的自然反應都會閃躲，
    也自然的會用手去阻擋，可能我在閃躲的時候被告才打到我
    的頭部」、「（被告拿鐵管打傷妳，這支鐵管是被告事先就
    準備好要打妳，還是臨時起意才拿鐵管打妳？）鐵管並不是
    被告之前就準備好要打我，我家隔壁鄰居平常都會撿廢鐵做
    資源回收，當天被告是臨時起意才拿鄰居所撿拾的鐵管打我
    」、「（被告打傷妳的頭部之後，他有無繼續再撲過來要打
    妳？）我受傷後被告就停手了，沒有再繼續打我，我們之間
    常常吵架」等語（見本院卷第42至44頁）；證人丙○○與被
    告為夫妻關係，衡情證人丙○○應無設詞攀誣，或虛構事實
    以陷害被告之理，況其到庭具結作證，更係以刑事責任擔保
    其證言之真實性，故證人丙○○前開證述內容，經核尚無不
    可採信之處；並有證人丁○○於偵查中證述綦詳（見偵查卷
    宗第20頁），另有告訴人丙○○所提出之茂隆骨科醫院於97
    年7 月3 日所開立之診斷證明書1 張、照片張2 附卷可稽（
    見警卷第26頁、第31頁）及扣案鐵管1 支可資佐證；且為被
    告所不爭執（見本院卷第16至17頁）。足徵被告確有持扣案
    之鐵管1 支打傷告訴人丙○○，致告訴人丙○○受有頭部外
    傷併左側頭皮開放性傷口5 ×0.2 公分及左手挫傷等傷害。
    是上開事實，應堪認定。
  (三)由上述證人丙○○所證，益徵被告前開舉措實基於被告酒後
    與告訴人丙○○，2 人間僅單純因為家庭經濟、工作問題而
    生衝突，發生爭執，衡情被告尚不至因此即萌生殺害其妻子
    即告訴人丙○○之動機。況倘如被告確有殺害告訴人丙○○
    之故意，其僅可待告訴人丙○○受傷後趁勢追打才是，豈有
    隨即停手之可能。
  (四)證人甲○○於本院審理時具結證稱：「（於民國97年7 月3
    日下午1 時許，在屏東縣竹田鄉鳳明村大同農場58號住處，
    你父母發生爭吵時你有無在場？）有」、「我母親要去竹南
    工作，我父親不讓她去，我父親就出手打我母親，之後他們
    2 人有起爭執」、「（被告有無到廚房找刀子要殺你媽媽？
    ）有，但是刀子已經被我母親藏起來，所以我父親沒有找到
    」、「（你怎麼知道被告要去找刀子？）因為我父親他去流
    理台開啟放刀子的櫃子」、「（被告當時有無說什麼？）他
    去瓦斯桶那邊，說『要死大家一起死』」、「（你父親這樣
    說的時候，有無把瓦斯打開或是把瓦斯管用斷？）被告有把
    瓦斯桶搬出來，我們看被告他搬瓦斯桶出來，我們就全部跑
    出去」、「（被告有無拔瓦斯管？）只有看到被告他搬瓦斯
    桶我們就全部跑出去」、「被告就追出來拿鐵棍打我媽媽」
    、「打了一下，鐵棍就被鄰居搶下來」、「（鐵棍被搶下之
    後，還有無繼續打你母親？）」沒有，我們就送我母親到醫
    院去，之後還到派出所」、「（你看當時的情形，你父親是
    否想把你母親殺掉？）有一點，已經神智不清了」、「（你
    父親有無喝酒？）我父母都有喝酒」、「因為他直接到流理
    台那邊，我看到他打開櫃子，且流理台的櫃子裡只有放刀子
    ，沒有放其他東西，所以我認為他是要拿刀子，但是我父親
    他口頭上並沒有說要拿刀子」、「當時被告拉管子的動作，
    是否就是真的要拉斷管子還是要嚇人我不能確定」、「（你
    父母親打打鬧鬧多久？）很久了，從我國小他們就常常在爭
    吵」等語（見本院卷第44頁背面至46頁）。證人甲○○為被
    告之子，衡情證人甲○○應無設詞攀誣，或虛構事實以陷害
    被告之理，況其到庭具結作證，更係以刑事責任擔保其證言
    之真實性，故證人甲○○前開證述內容，經核尚無不可採信
    之處。
  (五)由上述證人甲○○所證，被告與證人丙○○間長期吵鬧，且
    本案事發當日其2 人均有飲用酒精，因工作問題發生爭執，
    被告當日僅有毆打告訴人丙○○1 下隨即停手，並無繼續追
    殺等事實，自堪認定。是由此更可證明被告應係酒後與告訴
    人丙○○間發生爭吵，復因酒後導致理智較為衝動薄弱，而
    順勢持扣案鐵管毆傷告訴人丙○○，其應無僅因一時爭執即
    生殺害告訴人丙○○之殺人犯意之可能。而證人甲○○雖證
    稱被告有說「要死大家一起死」等語，惟尚無僅憑被告酒後
    之情緒話語，遽認被告有殺害告訴人丙○○之犯意。故被告
    辯稱其並無殺人犯意，應堪信實。
五、綜上所述，觀諸本件告訴人丙○○傷勢輕重程度、被告下手
    情形、刺擊之力道、行為時之態度、攻擊後之後續動作等，
    可認被告之前開行為與意在取人性命之殺人行為顯屬有間，
    此外，本院復查無其他積極證據足資認定被告有殺人犯意，
    則尚不能認定被告有何殺人之直接或間接故意，被告殺人未
    遂犯行，實屬不能證明。
六、末查，被告明知所持鐵管1 支，為鐵製物品，對他人人身安
    全有高度之危險性，仍於上開衝突間持之毆傷告訴人丙○○
    ，致告訴人丙○○受有上開之傷勢，則被告主觀上具有傷害
    告訴人丙○○身體之故意甚明，告訴人丙○○既因被告之持
    扣案鐵管毆打而受有前開傷害，則被告之故意傷害犯行，已
    堪認定，公訴人認被告所為係犯刑法第271 條第2 項、第1
    項之殺人未遂罪嫌，容有誤會。
七、按告訴乃論之罪，告訴人於第一審辯論終結前，得撤回告訴
    ，又其告訴經撤回者，法院應諭知不受理之判決，刑事訴訟
    法第238 條第1 項，及第303 條第3 款定有明文。本件被告
    因殺人未遂案件，經檢察官提起公訴，惟本院認被告所為係
    犯刑法第277 條第1 項之傷害罪，業如前述，依同法第287
    條前段規定須告訴乃論，茲據告訴人丙○○於97年9 月30日
    （本院審理中）已經與被告達成調解，並本院民事庭核定在
    案（97年度潮核字第1409號），且表明放棄刑事告訴權，此
    有屏東縣竹田鄉調解委員會調解書1 份在卷可稽（見本院卷
    第21頁、第57至59頁）。故揆諸首揭法條，自應諭知不受理
    之判決。
據上論斷，依刑事訴訟法第303 條第3 款，判決如主文。
本案經檢察官劉昀到庭執行職務。
中    華    民    國    97    年    12    月    23    日
                  刑事第一庭  審判長法  官  潘正屏
                                    法  官  曾吉雄
                                    法  官  許蓓雯
以上正本證明與原本無異。
如不服本判決應於收受判決後10日內向本院提出上訴書狀，並應
敘述具體理由；其未敘述上訴理由者，應於上訴期間屆滿後20日
內向本院補提理由書（均須按他造當事人之人數附繕本）「切勿
逕送上級法院」。
中    華    民    國    97    年    12    月    26    日
                                     書記官  蘇雅慧


司法院資訊處製作；財團法人民間司法改革基金會備份。
